【裁判字號】    98,上易,1420
【裁判日期】    980902
【裁判案由】    恐嚇等
【裁判全文】
臺灣高等法院刑事判決                98年度上易字第1420號
上  訴  人
即  被  告  戊○○
選任辯護人  陸正義律師
上  訴  人
即  被  告  辛○○
選任辯護人  蘇清文律師
            張馻哲律師
上列上訴人因恐嚇等案件，不服臺灣板橋地方法院96年度易字第
3691號，中華民國98年4月10日第一審判決（ 起訴案號：臺灣板
橋地方法院檢察署96年度偵字第24670號 ），提起上訴，本院判
決如下：
    主  文
原判決撤銷。
戊○○共同犯如附表2所示之罪，各處如附表2所示之刑。應執行
有期徒刑參年陸月。如附表3所示應沒收物品及附表4編號2所示
之物品均沒收。
辛○○無罪。
    事  實
一、戊○○與其夫寅○○（已成年，另案審理中）及數名真實姓
    名、年籍不詳之成年人，共同意圖為自己不法所有，並基於
    詐欺取財、恐嚇取財之犯意聯絡，於如附表 1所示時間，由
    寅○○在大陸地區某不詳地點，指使僱用之成員設置電話轉
    接系統，收購金融機構帳戶，並撥打詐騙及恐嚇電話，戊○○、辛○○（不知情）則依寅○○指示，在臺北縣中和市○○路239巷15號5樓處，裝置如附表 3所示之電話轉接器及抽
    換機器內之 SIM卡，以轉接前揭詐騙、恐嚇之電話，俾利節
    省通話費用，躲避追查，戊○○另提供己身申辦之金融機構
    帳戶、收受他人提供之金融機構帳戶供被害人匯入款項之用
    及提領詐騙所得款項之行為，其等即依此分工，以如附表 1
    所示之方式，詐騙如附表1編號 1、2、3、4、6、7、8、9、
    10所示之被害人，除如附表1編號2所示之被害人察覺有異外
    ，餘均陷於錯誤；恐嚇如附表1編號5所示之被害人，致該被
    害人心生畏懼，分別匯款如附表1所示之金額至如附表1所示
    帳戶內，其中，如附表1編號2所示之被害人匯款新臺幣（下
    同 ）1元之目的，係為使其匯入款項之帳戶成為警示帳戶。
    嗣警方於民國96年10月11日下午 5時30分許，在臺北縣中和
    市○○路239巷15號5樓處執行搜索，當場查獲戊○○、辛○○，並扣得如附表3、附表4所示之物。
二、案經屏東縣政府警察局移送臺灣板橋地方法院檢察署檢察官
    偵查起訴。
    理  由
壹、程序方面：
    本判決所引證據，檢察官、被告及辯護人均不爭執其證據能
    力（見原審卷第97、98、151、152頁），均得作為證據。
貳、實體方面：
甲、有罪部分即被告戊○○部分：
一、訊據被告戊○○矢口否認有詐欺取財、恐嚇取財犯行，辯稱
    ：其智識程度不高，均係依配偶寅○○指示做事，而寅○○
    係從事網路電話、個人資料之販售，如附表 1所示詐欺或恐
    嚇行為乃他人所為，與其無關云云。惟查：
  (一)詐騙集團成員於如附表1所示時間，在不詳地點，以如附表1
    所示撥打電話之方式，詐騙或恐嚇如附表 1所示之被害人，
    其中除附表1編號2所示之被害人察覺有異，並未受騙外，餘
    均分別陷於錯誤（如附表1編號1、3、4、6、7、8、9、10所
    示）或心生畏懼（如附表1編號5所示），匯入如附表 1所示
    之款項，至如附表 1所示丙○○、戊○○、李宜祝、劉呈、
    劉憬德申辦之帳戶內等事實，為被告戊○○所不爭執，並有
    如附表1所示之證據在卷為憑。
  (二)依下列事證，足以認定如附表 1所示之犯行，係被告戊○○
    之配偶寅○○所屬詐騙集團所為，且被告戊○○亦參與其內
    ：
  1.如附表1所示帳戶與寅○○、戊○○之關連性：
  (1)如附表 1編號1所示丙○○帳戶、編號2所示戊○○帳戶及編
    號9所示李宜祝帳戶（按即附表4所示部分），係警方於96年
    10月11日，在臺北縣中和市○○路239巷15號5樓被告戊○○
    住處當場查扣，被告戊○○並坦承為其所持用（見原審卷第
    95頁），其中如附表1編號1所示丙○○帳戶，證人丙○○於
    警詢時證稱：係其提供予父親寅○○使用等語（見偵查卷第
    238頁 ），如附表1編號2所示之帳戶，係被告戊○○本人申
    辦，為被告戊○○所自承。
  (2)如附表1編號3、4、5及如附表1編號9所示李宜祝帳戶，證人
    李宜祝於警詢時證稱：係其提供予乾媽戊○○使用等語（見
    偵查卷第323、324頁）。
  (3)如附表1編號6、7、8所示之劉呈帳戶，證人劉呈於警詢時證
    稱：係其提供予寅○○使用，且每次自該帳戶領取10萬元，
    即可取得2至5千元報酬等語（見偵查卷第28頁）。
  (4)如附表 1編號10所示劉憬德帳戶，證人劉憬德於警詢時證稱
    ：係其提供予詐騙集團成員使用（見偵查卷第 250頁），而
    依卷附通訊監察譯文（見偵查卷第267、268頁）所載，該帳
    戶係提供予寅○○。
  2.被告戊○○及受寅○○指示之人，有提領詐騙集團詐騙、恐
    嚇而得之款項：
  (1)如附表1編號3、4、5所示被害人遭詐騙或恐嚇而匯款至李宜
    祝之帳戶後，被告戊○○即於96年5月21日下午1時許，臨櫃
    提領該帳戶內之金額14萬元等事實，為被告戊○○所自承（
    見偵查卷第24、177頁），並有監視錄影畫面可證（ 見偵查
    卷第173頁）。
  (2)證人劉呈於警詢證稱：其係依寅○○指示提領款項匯至其提
    供之帳戶（見偵查卷第33頁），核與卷附監聽譯文所載 2人
    之對話相符（見偵查卷第164頁）。
  3.被告戊○○為警查獲時，扣得如附表 3所示電話轉接器，係
    供寅○○所屬詐騙集團詐騙、恐嚇之用：
  (1)如附表3所示電話轉接器內之 5張SIM卡中，門號0000000000
    號為詐騙電話，有內政部警政署反詐騙案件紀錄表可資證明
    （見原審卷第78至81頁）。
  (2)警方於96年10月11日下午 5時30分許，在臺北縣中和市○○
    路239巷15號5樓處執行搜索時，覓得書寫「0000000000」之
    貼紙，被告辛○○供稱該SIM卡已依寅○○之指示丟棄（ 見
    偵查卷第39、40頁），而該號碼亦屬詐騙電話，有內政部警
    政署反詐騙案件紀錄表在卷佐參（見原審卷第83頁）。
  (3)依附表 1所示被害人所述，其等接到詐騙集團之電話，或無
    來電顯示，或顯示為大陸地區之電話號碼，與扣案該機器之
    功能相吻合（見原審卷第73至76頁），參以卷附通訊監察譯
    文顯示，同案被告寅○○確有收購SIM卡之行為（ 見原審卷
    第84至87頁），衡情若非欲從事不法用途，以現今申辦行動
    電話門號之便捷，當無以迂迴手段收購他人門號之理。
  4.被告戊○○參與裝置如附表 3所示電話轉接器之行為：
    被告戊○○雖供稱：其不會更換 SIM卡，但共同被告辛○○
    於原審審理時以證人身分證稱 ：戊○○確有更換該機器內
    SIM卡等語（見原審卷第217頁），以辛○○與戊○○並無怨
    隙，尚無任意誣陷之理，所證應屬可信。
  (三)被告戊○○雖以前詞置辯，惟均為無理由：
  1.被告戊○○有參與如附表 1所示詐欺、恐嚇行為之分工，已
    論述如前。
  2.查被告戊○○為寅○○之配偶， 2人於90年間結婚，有戶籍
    資料可供佐參（見偵查卷第 186頁），彼此關係密切。此段
    期間， 2人已多次因涉犯詐欺取財案件，為警調查，寅○○
    並經判刑在案，有被告戊○○前案紀錄（ 見原審卷第7頁及
    本院卷）及臺灣高等法院臺中分院95年度上訴字第2161號判
    決存卷可考（見原審卷第180至204頁），且被告戊○○為警
    查獲時，仍持有如附表 4所示之帳戶，並有提領款項之行為
    ，俱如前述，顯已參與犯行，被告戊○○事後辯稱完全不知
    情云云，且刻意隱瞞更換 SIM卡之事實，適見情虛，所辯顯
    係卸責之詞，不足採信。
  3.依卷附資料所示，寅○○雖另販售個人基本資料予一般公司
    、行號，或將收購之帳戶、門號轉售他人，但仍無礙於被告
    戊○○成立本案犯行之認定。
  4.本件96年9月20日之通信監察電話作業報告中，某A曾與寅○○有如下對話：「A：我報給你一個新的客人的帳戶。B：嗯
    。 A：劉備的劉。B：你叫他，他就不會轉。A：你先寫單子
    給大嫂一下」（見偵查卷第268頁），足見前開某A曾欲提供
    寅○○人頭帳戶，並請寅○○之妻戊○○抄寫人頭帳戶帳號
    ，顯見戊○○係詐欺集團之共犯。
  5.至被告戊○○固曾因幫助詐欺取財犯行，為檢察官為不起訴
    處分在案，惟因檢察官已提出新事實、新證據，自得再予起
    訴（起訴書理由三參照），附此敘明。
  (四)被告戊○○固辯稱：寅○○僱用大陸人士撥打電話回台灣，
    進行市調及電話訪問，過濾篩選客戶名單，再販售客戶做商
    業用途，卷內所附薪資單即係寅○○僱用大陸人士從事電話
    訪問給付薪資之證明，且前開李宜祝汐止郵局之帳戶自96年
    7 月12日起至同年8月1日，陸續有多人將款項匯入，包括台
    大補習班、豐田汽車及其他以個人名義，另證人即被告配偶
    寅○○於臺灣板橋地方法院檢察署96年度偵字第 15072號案
    件偵查中固證稱：戊○○之帳戶係供其經營生意販售網路電
    話使用，之前其將網路電話出售他人，對方付款情形都很正
    常，最後一批貨款是真實姓名年籍不詳自稱姓蔡之男子向其
    購買3、4組網路電話，並當場向其表示有錢匯進來，經上網
    查看確實後，就請被告戊○○去領，其並不清楚匯款金錢的
    來源，後來錢領不出來，其有打電話去找蔡先生，但是找不
    到，手機也關機，如果其有心要詐騙別人，不會使用自己配
    偶之帳戶，這樣一定會被查到，而且其亦沒有提供帳戶予詐
    欺集團之人使用等語（見臺灣板橋地方法院檢察署96年度偵
    字第15072號卷第42頁 ），惟寅○○即使有另經營販售個人
    基本資料予一般公司、行號，或將收購之帳戶、門號轉售他
    人等業務，但仍無礙於其本案犯行之成立，況證人寅○○前
    開證詞，與其使用前開人頭帳戶等諸多事證不符，且其涉案
    其中，自難期為真實之陳述，是以證人寅○○證詞及前開資
    料，自不足採為有利於被告戊○○之論據。
  (五)至本件96年5月7日之通信監察電話作業報告中，被告戊○○
    與寅○○之對話固有關於：「B （即寅○○）：我不要那個
    錢！那個錢到底是誰的？A（即戊○○）：好啦！」、「B：
    這誰的啊！A：他付電話費的啦！」、「A：電話費錢也要弄
    清楚，看誰寄過來 ！」等內容（見偵卷第150頁），但究竟
    該電話內容所謂「那個錢」係指何款項，以及被告寅○○何
    以拒絕收取之原因，均無法查明，自難遽認被告寅○○係拒
    絕詐騙集團成員匯人款項。
  (六)綜上所述，本案事證明確，被告戊○○犯行，堪以認定。
二、核被告戊○○所為，其中如附表 1所示犯行，係分別犯有刑
    法第339條第 1項詐欺取財罪、同法第339條第3項、第1項詐
    欺取財未遂罪及同法第346條第1項之恐嚇取財罪（詳如附表
    2所示 ）。如附表1編號2所示被害人匯款原因，並非陷於錯
    誤，而是故意匯1元並報警，使如附表 1編號2所示帳戶成為
    警示帳戶，用以協助警方查緝犯罪等情，已據被害人子○○
    於警詢供明在卷（見偵字第24670號卷第 43、44頁），此部
    分犯行應屬未遂，檢察官認係成立既遂行為，尚有未洽。被
    告戊○○此部分已著手於詐欺取財行為之實行而未得逞，屬
    未遂犯，應依刑法第25條第 2項之規定減輕其刑。又恐嚇罪
    質，非不含有詐欺性，其與詐欺罪之區別，係在行為人對於
    被害人所用之手段，僅使其陷於錯誤者，為詐欺，使發生畏
    懼心者，為恐嚇（ 最高法院30年上字第668號判例要旨參照
    ），如附表1編號5所示被害人所以匯款，既係因畏懼其被視
    訊側錄之畫面遭散布，公訴人認此部分該當詐欺取財罪，亦
    有誤會，惟因基本事實同一，自應依法變更起訴法條。被告
    戊○○就上開犯行，與寅○○及其僱用之其他成年人士，有
    犯意聯絡及行為分擔，為共同正犯。所犯如附表 2所示各罪
    ，犯意各別，行為互殊，應予分論併罰。被告如附表1編號1
    、2所示犯行之犯罪時間，係於96年4月24日以前，且無不得
    減刑之情形，合於中華民國96年罪犯減刑條例所定之減刑條
    件，應減其宣告刑2分之1。
三、原審因予論罪科刑，固非無見。惟查：本院尚無法證明被告
    辛○○知情並參與犯罪，詳如後述，原審認定被告辛○○係
    屬共犯，尚有未洽。被告戊○○上訴意旨，否認犯罪，雖無
    足取，但查原判決此部分既有上開可議，要屬無可維持，應
    予撤銷改判。爰審酌被告戊○○犯罪之動機、目的、手段、
    素行、所生危害、犯後態度、參與程度，以及係受寅○○指
    示之角色地位等一切情狀，量處如主文第 2項所示之刑（即
    如附表2所示）。被告如附表1編號1、2所示犯行之犯罪時間
    ，應依上開減刑條例之規定，減其宣告刑2分之1，並與其餘
    不應減刑之罪的宣告刑，定應執行之刑。如附表 3所示之物
    ，係共犯寅○○所有，業經被告戊○○供承明確（見原審卷
    第224頁 ），如附表4編號2所示被告戊○○帳戶存簿，係被
    告戊○○所有，且均係供如附表 1所示犯罪所用之物，應依
    刑法第38條第1項第2款規定予以沒收。如附表 4編號1、3所
    示帳戶存簿，分係丙○○及李宜祝所有，另本件其餘扣案物
    品，則無積極證據證明與本案相關，且均非屬義務沒收之物
    ，乃均不予宣告沒收，附此敘明。
甲、無罪部分即被告辛○○部分：
一、公訴意旨略以：被告辛○○與劉呈（移請台灣台北地方法院
    併案審理）受戊○○、寅○○（移請台灣台北地方法院併案
    審理）夫妻僱用，與真實姓名年籍不詳綽號「小蔡」等，及
    在大陸地區之不詳姓名年籍綽號「桃子」、「東華」、「小
    雪」等人共組詐騙集團，自95年間起，共同基於意圖為自己
    不法所有之犯意聯絡，由寅○○負責前往大陸地區與該地之
    詐騙集團成員接洽，在當地撥打詐騙電話至台灣地區，戊○○則負責在台北縣中和市○○路239巷15號5樓之住處，架設
    無線上網分享器、節費器、路由器等機器，轉接由大陸地區
    撥打之詐騙電話，詐騙他人錢財，辛○○則在該處負責接收
    自大陸地區傳送之訊息、書寫、列印寅○○夫婦自不詳人士
    處取得之民眾個人資料及保管帳單等工作，戊○○、寅○○
    夫婦與「小蔡」並以刊登廣告之方式，或向親友借用之方式
    向乾女兒李宜祝（另案偵辦）收取彰化銀行汐止分行000000
    00000000號帳戶、向劉呈收取台北螢橋郵局金融帳戶、向女
    兒丙○○（另案偵辦）收取中和南勢角郵局00000000000000
    號帳戶、以6000元之代價，向劉憬德（另案偵辦）收購新店
    中正郵局00000000000000號帳戶，且戊○○亦提供自己之台
    北縣中和南勢角郵局00000000000000號帳戶金融帳戶作為詐
    騙之工具；嗣於附表所示之時間，以附表所示之手段，詐騙
    癸○○等人，令被害人將金錢匯入戊○○、劉呈、李宜祝、
    劉憬德、丙○○等人之帳戶。嗣於96年10月11日下午 5時30
    分許，為警在上開戊○○之住處當場查獲，並扣得上網分享
    器3臺、已組裝節費器、路由器5組、尚未拆裝之節費器 4台
    、路由器2台、電話卡5張、手寫電話門號1張、發票2張、公
    司印章2枚、大陸員工薪資名冊1本、集團內部電話聯絡名單
    2張、硬碟1台、外接硬碟1台、3.5磁碟片5張、電腦主機3臺
    、手機1支、提款卡5張、公司郵寄客戶留存帳單22張、李宜
    祝之汐止郵局00000000000000號帳戶、戊○○之華南銀行南
    勢角分行000000000000號帳戶、中和南勢角郵局0000000000
    0號帳戶、萬泰銀行中和分行00000000000號帳戶、寅○○之
    中和南勢角郵局00000000000000號帳戶、丙○○之中和南勢
    角郵局00000000000000號帳戶、全泰整合行銷顧問有限公司
    之華南銀行南勢角分行000000000000號帳戶存摺、民眾個人
    資料1疊等物。因認被告辛○○涉犯刑法第339條第 1項之詐
    欺罪嫌云云。
二、按犯罪事實應依證據認定之，無證據不得認定犯罪事實；又
    不能證明被告犯罪者，應諭知無罪之判決，刑事訴訟法第
    154條第2項及第301條第1項分別定有明文。而所謂認定犯罪
    事實之證據，係指足以認定被告確有犯罪行為之積極證據而
    言，該項證據自須適合於被告犯罪事實之認定，始得採為斷
    罪資料，如未能發現相當證據，或證據不足以證明，自不能
    以推測或擬制之方法，以為裁判之基礎。又刑事訴訟上證明
    之資料，無論其為直接或間接證據，均須達於通常一般之人
    均不致有所懷疑，而得確信其為真實之程度，始得據為有罪
    之認定，若其關於被告是否犯罪之證明未能達此程度，而有
    合理懷疑之存在，致使無從形成有罪之確信，根據「罪證有
    疑，利於被告」之證據法則，即不得遽為不利被告之認定（
    參照最高法院29年上字第3105號、40年臺上字第86號及76年
    臺上字第4986號判例意旨）。又告訴人之指訴係以使被告受
    刑事訴追為目的，是其陳述是否與事實相符，仍應調查其他
    證據以資審認（ 參照最高法院30年上字第816號及52年台上
    字第1300號判例意旨）。
三、公訴人認定被告辛○○涉犯上揭罪嫌，無非係以被告戊○○
    、辛○○之供述、被害人庚○○、乙○○、甲○○、己○○
    、溫錦源、丑○○、丁○○、癸○○、子○○、壬○○之指
    訴、共同被告劉呈、李宜祝、丙○○、劉憬德之供述扣案之
    上網分享器3台、已安裝之節費器、路由器5組、電話卡 5張
    、手寫電話門號 1張、發票2張、尚未拆封之節費器4台、路
    由器 2台、公司印章2枚、集團內部電話聯絡名單2張、大陸
    員工薪資名單1本、硬碟2台、磁碟片5張、電腦主機3台、手
    機1支、提款卡5張、李宜祝之汐止郵局、戊○○之華南銀行
    南勢角分行、中和南勢角郵局、萬泰銀行中和分行、寅○○
    之中和南勢角郵局、丙○○之中和南勢角郵局、全泰整合行
    銷顧問有限公司之華南銀行南勢角分行金融存摺、民眾個人
    資料1疊等物、現場照片8張、同案被告丙○○之郵局開戶資
    料及交易明細、被告戊○○之郵局開戶資料、同案被告李宜
    祝之彰化銀行汐止分行之開戶資料及交易明細、同案被告李
    宜祝之汐止郵局開戶資料及交易明細、同案被告劉憬德之新
    店中正郵局開戶及交易明細寅○○、戊○○、劉呈、「小蔡
    」之電話通話內容被害人癸○○遭詐騙之報案三聯單、被害
    人子○○匯入戊○○台北縣中和南勢角郵局之匯款單、被害
    人許禛芳匯款122180元至李宜祝彰化銀行汐止分行帳戶之匯
    款單、彰化銀行東台南分行函、被害人溫錦源匯款 3萬元至
    李宜祝彰化銀行汐止分行帳戶之匯款單、被害人丑○○匯款
    1萬5千元至李宜祝彰化銀行汐止分行帳戶之匯款單、被害人
    甲○○匯款至劉呈台北市螢橋郵局3萬元及7萬元之匯款單、
    被害人乙○○匯入劉呈台北市螢橋郵局3萬元及5萬元之匯款
    單、被害人庚○○匯款 1萬元至劉呈帳戶之匯款資料、被害
    人丁○○匯款 5萬元至李宜祝汐止郵局之匯款單、被害人壬○○匯款10萬元至劉憬德新店中正郵局之匯款單，為其主要
    論據。
四、訊據被告辛○○矢口否認有前開詐欺取財犯行，辯稱：其係
    德霖技術學院應用外語科畢業，與寅○○之女丙○○係國中
    同學，因丙○○介紹，受僱於寅○○，擔任文書處理等雜務
    ，其主觀認知老闆寅○○係在販賣學生名單、個人資料給公
    司、行號，不知寅○○涉及詐欺。至寅○○固會打電話叫其
    把卡片收起來或丟掉。但其不知抽換電話卡是違法，亦不知
    換卡片的目的，因其對該方面沒有研究等語。
五、經查：
  (一)被害人庚○○、乙○○、甲○○、己○○、溫錦源、丑○○
    、丁○○、癸○○、子○○、壬○○固指訴被害經過，但並
    不能證明被告辛○○知情並參與犯罪，至劉呈、李宜祝、丙○○、劉憬德雖自承有提供帳戶情事，惟亦未直指被告辛○○有介入情事，自不足據為不利於被告辛○○之認定。
  (二)前揭通訊監察譯文，寅○○於96年 9月20日曾洽談收購劉憬
    德帳戶事宜（見偵查卷第 255頁），且被告辛○○隨即於同
    日匯款 1萬元至該帳戶內，此與監聽譯文中「雅潔（音同雅
    婕）現在去轉了，等一下去領就有了。」對話互核（見偵查
    卷第144頁 ），固見被告辛○○有代轉寅○○收購帳戶之報
    酬予提供帳戶者，且被告辛○○為警查獲時，扣得如附表 3
    所示電話轉接器，固係供寅○○所屬詐騙集團詐騙、恐嚇之
    用，有如前述，且警方於前開處所執行搜索時，固扣得書寫
    有「0000000000」之貼紙，且被告辛○○供稱該 SIM卡已依
    寅○○之指示丟棄（見偵查卷第39、40頁），並坦承有裝置
    如附表3所示之電話轉接器，以及抽換其內之SIM卡等行為（
    見原審卷第69頁）。惟被告辛○○堅詞否認知情，於偵查中
    供稱：「（電話卡為何要抽掉）是裝在機器上的電話卡，老
    闆寅○○不定期會打電話給我，表示電話卡壞掉，要我抽換
    更新，電話卡都是戊○○給我的」等語（見偵查卷第176 頁
    ），且被告戊○○自始至終均未供陳被告辛○○參與犯罪，
    而被告辛○○係德霖技術學院應用外語科畢業，與寅○○之
    女丙○○為國中同學，因丙○○介紹，受僱於寅○○，擔任
    文書處理等雜務等，已據證人丙○○於本院審理時證述在卷
    ，衡情其受雇他人，因負責人指示轉匯款項、裝置電話轉接
    器，以及抽換、丟棄 SIM卡，是否即知負責人涉及詐欺，已
    非無疑。況被告辛○○於警詢供稱：「（警方於96年10月11
    日15時15分持板橋地方法院搜索票前往台北縣中和市○○路
    239巷15號5樓搜索，你是否在現場？妳正在做何事？）我在
    現場。我正在使用電腦上網接收大陸傳過來的資料並列印及
    將要郵寄的發票書寫信封上收信人住址及姓名」等語（見偵
    字第24670號卷第38頁）；於偵查中供稱：「（ 負責何職務
    ？）我負責接收大陸傳送過來的個人資料，複製、寫收據、
    寄給客戶，是寅○○及戊○○直接指示我的。」等語（見偵
    字第24670號卷第176頁）；於原審供稱：「我否認檢察官所
    起訴之犯罪事實。老闆會從大陸傳資料給我，要我印出來寄
    給公司行號及補習班，有的是小學有的是安親班的。卷宗的
    託運單打勾的是我填的，打叉的不是我填的。如果我不在的
    話，寅○○的女兒也會幫忙寄。我有幫忙裝機器，但我不知
    道機器的名稱，有些機器是在我到之前就已經裝好了。我裝
    的機器是老闆打電話來，老闆在電話中告訴我怎麼裝的，寅
    ○○有告訴我這些機器是要作電話轉接，但他並沒有詳細告
    訴我要轉接什麼。我的薪水大部分是戊○○給的，寅○○如
    果在的話，就由他給我，我的薪水是時薪 1佰元，我進入該
    公司，是…寅○○的女兒丙○○介紹我進來的。丙○○告訴
    我工作內容是幫忙打打資料。老闆會傳資料給我，告訴我將
    資料印出來，老闆同時會將客戶資料交給我，要我將資料寄
    給客戶。我是到警察局的時候才看到有薪資單這些資料。…
    我沒有幫忙提過錢。我是在95年初去工作的，詳細時間我記
    不清楚。我那時認為寅○○是在賣學生名單或個人資料給公
    司行號，我那時認為是要作廣告我從頭到尾不知道起訴書的
    內容，我是收到起訴書後才知道有詐騙的事實。」等語；於
    本院審理時供稱：「（辯護人問：何時開始受僱於寅○○，
    從事本工作？）我自96年初受僱寅○○，從事列印資料，寄
    資料給補習班，或公司行號。（審判長問：你的薪資如何計
    算？）1小時1佰元，我是週1到週5上班，一天上班5、6小時
    ，看實際情形，我是從中午左右開始上班，上班時間不一定
    ，有時候我會請假。薪資之支付是由寅○○直接拿現金給我
    ，基本上是月付給我，有時候也會請戊○○拿給我，都是拿
    現金給我。」等語，並有證人寅○○於前開另案偵查中提出
    有關其從事網路電話、贈品販售之營業交易收據影本、網路
    傳真服務登記表、房屋租賃契約書影本、廣告文宣及光碟片
    1片及相片9張等相關營業證明為憑，足見被告戊○○及寅○○確另經營其他合法業務，且被告辛○○僅領取時薪 1佰元
    之報酬，而以被告辛○○僅係技術學院畢業之年輕女子，因
    受被告戊○○及寅○○隱瞞，涉世未深，誤認係從事正當工
    作，乃在不知情之狀況下介入，要與常情相符，否則以被告
    辛○○受同學丙○○介紹，參與犯罪，而僅向同學丙○○父
    母領取時薪1佰元之報酬，豈非與經驗法則有違。
  (三)至被告於偵查中固供稱：「（電話卡為何要抽掉）是裝在機
    器上的電話卡，老闆寅○○不定期會打電話給我，表示電話
    卡壞掉，要我抽換更新，電話卡都是戊○○給我的。（你有
    無覺得奇怪）有，我有問老闆寅○○，但他不告訴我，我也
    有問戊○○，她說她不知道」等語（見偵查卷第 176頁）；
    於原審供稱：「戊○○有時候會跟老闆講帳戶密碼的事情，
    但詳細的情形我沒有聽的很清楚，戊○○也不會告訴我。」
    等語（見原審卷第69頁），但亦不足以前開所供即推論其係
    知情並參與犯罪。
六、綜上所述，被告辛○○堅詞否認犯罪，且本件檢察官並未提
    出積極證據證明被告辛○○係屬前開詐欺罪之共犯，自不足
    以使本院獲有超越合理懷疑之有罪確信，而得以認定被告辛○○共犯詐欺罪。此外，復查無其他積極證據足資證明被告
    辛○○涉有公訴人所指詐欺犯行，自屬不能證明其犯罪。
七、原審疏未詳加調查，細心勾稽，遽認被告辛○○共犯詐欺罪
    ，尚有未洽，被告辛○○上訴意旨，否認犯罪，難謂無理由
    ，原判決此部分既有可議，要屬無可維持，應由本院予以撤
    銷改判，並諭知被告辛○○無罪之判決。
據上論斷，應依刑事訴訟法第369條第1項前段、第364條、第301
條第1項，第299條第1項前段、第300條，刑法第28條、第339條
第1項、第3項、第346條第1項、第25條第2項、第51條第5款、第
38條第1項第2款，刑法施行法第1條之1第1項、第2項前段，中華
民國96年罪犯減刑條例第2條第1項第3款、第7條、第11條，判決
如主文。
本案經檢察官侯千姬到庭執行職務。
中    華    民    國    98    年    9    月      2    日
                  刑事第十七庭  審判長法  官  趙功恆
                                      法  官  陳憲裕
                                      法  官  高明哲
以上正本證明與原本無異。
不得上訴。
                                      書記官  張美華
中    華    民    國    98    年    9     月    3     日
附錄：本案論罪科刑法條全文
刑法第339 條（普通詐欺罪）
意圖為自己或第三人不法之所有，以詐術使人將本人或第三人之
物交付者，處5年以下有期徒刑、拘役或科或併科1千元以下罰金
。
以前項方法得財產上不法之利益或使第三人得之者，亦同。
前2項之未遂犯罰之。
刑法第346 條（恐嚇取財罪）
意圖為自己或第三人不法之所有，以恐嚇使人將本人或第三人之
物交付者，處6月以上5年以下有期徒刑，得併科1千元以下罰金
。
以前項方法得財產上不法之利益，或使第三人得之者，亦同。
前2項之未遂犯罰之。
附表1 ：
┌──┬────┬──────────┬───┬────┬────┬─────────────┬────┐
│編號│詐騙時間│詐    騙    方    式│被害人│匯款時間│匯款地點│匯      入      帳      戶│匯款金額│
├──┼────┼──────────┼───┼────┼────┼─────────────┼────┤
│ 1  │95年12月│撥打電話，佯裝為香港│癸○○│96年4 月│彰化市某│丙○○申辦之中華郵政股份有│90,000元│
│    │底某日至│賽馬彩券公司人員，詐│      │3 日至5 │自動櫃員│限公司中和南勢角郵局帳戶（│        │
│    │96年4 月│稱被害人已中獎，惟需│      │日      │機      │局、帳號：00000000000000號│        │
│    │5 日間  │依指示匯款始得兌獎  │      │        │        │）                        │        │
│    ├────┴──────────┴───┴────┴────┴─────────────┴────┤
│    │被害人遭詐騙之證據：                                                                            │
│    │1.證人即被害人癸○○於警詢時之證詞（見偵查卷第244 、245 頁）。                                  │
│    │2.被害人癸○○之匯款證明（見偵查卷第247 頁）。                                                  │
│    │3.丙○○上開帳戶之開戶資料、交易明細（見偵查卷第241 、242 頁）。                                │
├──┼────┬──────────┬───┬────┬────┬─────────────┬────┤
│編號│詐騙時間│詐    騙    方    式│被害人│匯款時間│匯款地點│匯      入      帳      戶│匯款金額│
├──┼────┼──────────┼───┼────┼────┼─────────────┼────┤
│ 2  │96年4 月│撥打電話，自稱為貧窮│子○○│96年4 月│嘉義縣民│戊○○申辦之中華郵政股份有│1 元    │
│    │19日    │困苦人士，要求被害人│      │19日    │雄鄉之民│限公司中和南勢角郵局帳戶（│        │
│    │        │匯款30萬元，因撥打電│      │        │雄郵局  │局、帳號：00000000000000號│        │
│    │        │話者具大陸地區口音，│      │        │        │）                        │        │
│    │        │為被害人識破故意匯1 │      │        │        │                          │        │
│    │        │元並報警，使該帳戶成│      │        │        │                          │        │
│    │        │為警示帳戶而不遂。  │      │        │        │                          │        │
│    ├────┴──────────┴───┴────┴────┴─────────────┴────┤
│    │被害人遭詐騙之證據：                                                                            │
│    │1.證人即被害人子○○於警詢時之證詞（見偵查卷第43、44頁）。                                      │
│    │2.被害人子○○之匯款證明（見偵查卷第46頁）。                                                    │
│    │3.戊○○上開帳戶之開戶資料（見偵查卷第49頁）。                                                  │
├──┼────┬──────────┬───┬────┬────┬─────────────┬────┤
│編號│詐騙時間│詐    騙    方    式│被害人│匯款時間│匯款地點│匯      入      帳      戶│匯款金額│
├──┼────┼──────────┼───┼────┼────┼─────────────┼────┤
│ 3  │96年5 月│撥打電話，自稱為「劉│己○○│96年5 月│臺南市之│李宜祝申辦之彰化商業銀行汐│30,545元│
│    │8 日至96│程駿」，佯稱有方式可│      │21日    │彰化銀行│止分行帳戶（帳號：00000000│61,090元│
│    │年5 月21│投資2 萬元，獲利上千│      │        │東臺南分│082600號）                │30,545元│
│    │日      │萬元，要求被害人匯款│      │        │行      │                          │        │
│    │        │付手續費            │      │        │        │                          │        │
│    ├────┴──────────┴───┴────┴────┴─────────────┴────┤
│    │被害人遭詐騙之證據：                                                                            │
│    │1.證人即被害人己○○於警詢時之證詞（見偵查卷第68、69頁）。                                      │
│    │2.被害人己○○之匯款證明（見偵查卷第72、73頁）。                                                │
│    │3.李宜祝上開帳戶之開戶資料、交易明細（見偵查卷第99、100 頁）。                                  │
├──┼────┬──────────┬───┬────┬────┬─────────────┬────┤
│編號│詐騙時間│詐    騙    方    式│被害人│匯款時間│匯款地點│匯      入      帳      戶│匯款金額│
├──┼────┼──────────┼───┼────┼────┼─────────────┼────┤
│ 4  │96年5 月│撥打電話，佯稱知悉香│溫錦源│96年5 月│高雄縣大│李宜祝申辦之彰化商業銀行汐│30,000元│
│    │17日、18│港六合彩明牌，要求分│      │18日    │寮鄉之大│止分行帳戶（帳號：00000000│        │
│    │日      │紅                  │      │        │寮大發郵│082600號）                │        │
│    │        │                    │      │        │局      │                          │        │
│    ├────┴──────────┴───┴────┴────┴─────────────┴────┤
│    │被害人遭詐騙之證據：                                                                            │
│    │1.證人即被害人溫錦源於警詢時之證詞（見偵查卷第76頁）。                                          │
│    │2.被害人溫錦源之匯款證明（見偵查卷第77頁）。                                                    │
│    │3.李宜祝上開帳戶之開戶資料、交易明細（見偵查卷第99、100 頁）。                                  │
├──┼────┬──────────┬───┬────┬────┬─────────────┬────┤
│編號│恐嚇時間│恐    嚇    方    式│被害人│匯款時間│匯款地點│匯      入      帳      戶│匯款金額│
├──┼────┼──────────┼───┼────┼────┼─────────────┼────┤
│ 5  │96年5 月│撥打電話，嚇稱握有被│劉蕙苓│96年5 月│臺北縣林│李宜祝申辦之彰化商業銀行汐│15,000元│
│    │22日    │害人視訊側錄之畫面，│      │21日    │口鄉之彰│止分行帳戶（帳號：00000000│        │
│    │        │並於以電子郵件寄予被│      │        │化銀行林│082600號）                │        │
│    │        │害人觀看後，要求匯款│      │        │口分行  │                          │        │
│    │        │，否則將予以散布    │      │        │        │                          │        │
│    ├────┴──────────┴───┴────┴────┴─────────────┴────┤
│    │被害人遭恐嚇之證據：                                                                            │
│    │1.證人即被害人劉蕙苓於警詢時之證詞（見偵查卷第78、79頁）。                                      │
│    │2.被害人劉蕙苓之匯款證明（見偵查卷第81頁）。                                                    │
│    │3.李宜祝上開帳戶之開戶資料、交易明細（見偵查卷第99、100 頁）。                                  │
├──┼────┬──────────┬───┬────┬────┬─────────────┬────┤
│編號│詐騙時間│詐    騙    方    式│被害人│匯款時間│匯款地點│匯      入      帳      戶│匯款金額│
├──┼────┼──────────┼───┼────┼────┼─────────────┼────┤
│ 6  │96年5 月│撥打電話，詐稱被害人│乙○○│96年5 月│高雄縣茄│劉呈申辦之中華郵政股份有限│30,000元│
│    │16日至96│中了香港彩券，惟需依│      │25日、96│萣鄉之茄│公司臺北螢橋郵局帳戶（局、│50,000元│
│    │年5 月31│規定繳納保證金8 萬元│      │年5 月31│萣郵局  │帳號：00000000000000號）  │        │
│    │日      │，始得領獎          │      │日      │        │                          │        │
│    ├────┴──────────┴───┴────┴────┴─────────────┴────┤
│    │被害人遭詐騙之證據：                                                                            │
│    │1.證人即被害人乙○○於警詢時之證詞（見偵查卷第55、56頁）。                                      │
│    │2.被害人乙○○之匯款證明（見偵查卷第59至61頁）。                                                │
├──┼────┬──────────┬───┬────┬────┬─────────────┬────┤
│編號│詐騙時間│詐    騙    方    式│被害人│匯款時間│匯款地點│匯      入      帳      戶│匯款金額│
├──┼────┼──────────┼───┼────┼────┼─────────────┼────┤
│ 7  │96年5 月│撥打電話，詐稱被害人│甲○○│96年5 月│高雄市之│劉呈申辦之中華郵政股份有限│30,000元│
│    │30日至96│中獎500 萬元，惟需先│      │30日、96│高雄文化│公司臺北螢橋郵局帳戶（局、│70,000元│
│    │年6 月6 │匯款，始得領獎      │      │年6 月6 │中心郵局│帳號：00000000000000號）  │        │
│    │日      │                    │      │日      │        │                          │        │
│    ├────┴──────────┴───┴────┴────┴─────────────┴────┤
│    │被害人遭詐騙之證據：                                                                            │
│    │1.證人即被害人甲○○於警詢時之證詞（見偵查卷第62、63頁）。                                      │
│    │2.被害人甲○○之匯款證明（見偵查卷第65、66頁）。                                                │
├──┼────┬──────────┬───┬────┬────┬─────────────┬────┤
│編號│詐騙時間│詐    騙    方    式│被害人│匯款時間│匯款地點│匯      入      帳      戶│匯款金額│
├──┼────┼──────────┼───┼────┼────┼─────────────┼────┤
│ 8  │96年5 月│撥打電話，詐稱被害人│庚○○│96年5 月│臺南市之│劉呈申辦之中華郵政股份有限│10,000元│
│    │30日    │中獎60萬元，惟需先匯│      │30日    │臺南海佃│公司臺北螢橋郵局帳戶（局、│        │
│    │        │款，始得領獎        │      │        │郵局    │帳號：00000000000000號）  │        │
│    ├────┴──────────┴───┴────┴────┴─────────────┴────┤
│    │被害人遭詐騙之證據：                                                                            │
│    │1.證人即被害人庚○○於警詢時之證詞（見偵查卷第50、51頁）。                                      │
│    │2.被害人庚○○之匯款證明（見偵查卷第52、53頁）。                                                │
├──┼────┬──────────┬───┬────┬────┬─────────────┬────┤
│編號│詐騙時間│詐    騙    方    式│被害人│匯款時間│匯款地點│匯      入      帳      戶│匯款金額│
├──┼────┼──────────┼───┼────┼────┼─────────────┼────┤
│ 9  │96年8 月│撥打電話，佯裝為被害│丁○○│96年8 月│臺北縣板│李宜祝申辦之中華郵政股份有│50,000元│
│    │1 日    │人之親戚，需要用錢，│      │1 日    │橋市之板│限公司汐止郵局帳戶（局、帳│        │
│    │        │要求被害人匯款      │      │        │橋南雅郵│號：00000000000000號）    │        │
│    │        │                    │      │        │局      │                          │        │
│    ├────┴──────────┴───┴────┴────┴─────────────┴────┤
│    │被害人遭詐騙之證據：                                                                            │
│    │1.證人即被害人丁○○於警詢時之證詞（見偵查卷第83、84頁）。                                      │
│    │2.被害人丁○○匯款證明（見偵查卷第91頁）。                                                      │
│    │3.李宜祝上開帳戶開戶資料、交易明細（見偵查卷第330 、331 頁）。                                  │
├──┼────┬──────────┬───┬────┬────┬─────────────┬────┤
│編號│詐騙時間│詐    騙    方    式│被害人│匯款時間│匯款地點│匯      入      帳      戶│匯款金額│
├──┼────┼──────────┼───┼────┼────┼─────────────┼────┤
│ 10 │96年9 月│撥打電話，詐稱被害人│壬○○│96年9 月│新竹縣竹│劉憬德申辦之中華郵政股份有│100,000 │
│    │中旬某日│中獎100 萬元，惟需先│      │29日    │北市之華│限公司新店中正郵局帳戶（局│元      │
│    │至96年9 │匯款，始得領獎      │      │        │南銀行竹│、帳號：00000000000000 號 │        │
│    │月29日  │                    │      │        │北分行  │）                        │        │
│    ├────┴──────────┴───┴────┴────┴─────────────┴────┤
│    │被害人遭詐騙之證據：                                                                            │
│    │1.證人即被害人壬○○於警詢時之證詞（見偵查卷第257 、258 頁）。                                  │
│    │2.被害人壬○○之匯款證明（見偵查卷第259 頁）。                                                  │
│    │3.劉憬德上開帳戶之開戶資料（見偵查卷第254 至255 頁）。                                          │
└──┴────────────────────────────────────────────────┘
附表2 ：
┌──┬────────────────────────────────┬───────┬───────┐
│編號│主                                                            文│所  犯  法  條│犯  罪  事  實│
├──┼────────────────────────────────┼───────┼───────┤
│ 1  │戊○○共同犯詐欺取財罪，處有期徒刑伍月，減為有期徒刑貳月又拾伍日│刑法第339 條第│如附表1 編號1 │
│    │，如附表參所示之物沒收。                                        │1 項          │所示          │
├──┼────────────────────────────────┼───────┼───────┤
│ 2  │戊○○共同犯詐欺取財未遂罪，處有期徒刑肆月，減為有期徒刑貳月，如│刑法第339 條第│如附表1 編號2 │
│    │附表參所示之物沒收。                                            │3 項、第1 項  │所示          │
├──┼────────────────────────────────┼───────┼───────┤
│ 3  │戊○○共同犯詐欺取財罪，處有期徒刑伍月，如附表參所示之物沒收。  │刑法第339 條第│如附表1 編號3 │
│    │                                                                │1 項          │所示          │
├──┼────────────────────────────────┼───────┼───────┤
│ 4  │戊○○共同犯詐欺取財罪，處有期徒刑伍月，如附表參所示之物沒收。  │刑法第339 條第│如附表1 編號4 │
│    │                                                                │1 項          │所示          │
├──┼────────────────────────────────┼───────┼───────┤
│ 5  │戊○○共同犯恐嚇取財罪，處有期徒刑捌月，如附表參所示之物沒收。  │刑法第346 條第│如附表1 編號5 │
│    │                                                                │1 項          │所示          │
├──┼────────────────────────────────┼───────┼───────┤
│ 6  │戊○○共同犯詐欺取財罪，處有期徒刑伍月，如附表參所示之物沒收。  │刑法第339 條第│如附表1 編號6 │
│    │                                                                │1 項          │所示          │
├──┼────────────────────────────────┼───────┼───────┤
│ 7  │戊○○共同犯詐欺取財罪，處有期徒刑伍月，如附表參所示之物沒收。  │刑法第339 條第│如附表1 編號7 │
│    │                                                                │1 項          │所示          │
├──┼────────────────────────────────┼───────┼───────┤
│ 8  │戊○○共同犯詐欺取財罪，處有期徒刑伍月，如附表參所示之物沒收。  │刑法第339 條第│如附表1 編號8 │
│    │                                                                │1 項          │所示          │
├──┼────────────────────────────────┼───────┼───────┤
│ 9  │戊○○共同犯詐欺取財罪，處有期徒刑伍月，如附表參所示之物沒收。  │刑法第339 條第│如附表1 編號9 │
│    │                                                                │1 項          │所示          │
├──┼────────────────────────────────┼───────┼───────┤
│ 10 │戊○○共同犯詐欺取財罪，處有期徒刑伍月，如附表參所示之物沒收。  │刑法第339 條第│如附表1 編號10│
│    │                                                                │1 項          │所示          │
└──┴────────────────────────────────┴───────┴───────┘
附表3 ：
┌──┬────────────────────────────┬────┬──────────────┐
│編號│物                品                名                稱│數    量│備                        註│
├──┼────────────────────────────┼────┼──────────────┤
│ 1  │節費器（路由器含電話卡）                                │5 組    │1.用以轉接詐騙、恐嚇之電話，│
│    │                                                        │        │  俾利節省通話費用，躲避追查│
├──┼────────────────────────────┼────┤  ，且查獲時正使用中。      │
│ 2  │網路分享器                                              │3 個    │2.共犯寅○○所有。          │
│    │                                                        │        │                            │
└──┴────────────────────────────┴────┴──────────────┘
附表4 ：
┌──┬────────────────────────────┬────┬──────────────┐
│編號│物                品                名                稱│數    量│備                        註│
├──┼────────────────────────────┼────┼──────────────┤
│ 1  │丙○○申辦之中華郵政股份有限公司中和南勢角郵局帳戶存摺（│1 本    │用以為如附表1 編號1 所示之犯│
│    │局、帳號：00000000000000號）                            │        │行                          │
├──┼────────────────────────────┼────┼──────────────┤
│ 2  │戊○○申辦之中華郵政股份有限公司中和南勢角郵局帳戶存摺（│1 本    │用以為如附表1 編號2 所示之犯│
│    │局、帳號：00000000000000號）                            │        │行                          │
├──┼────────────────────────────┼────┼──────────────┤
│ 3  │李宜祝申辦之中華郵政股份有限公司汐止郵局帳戶存摺（局、帳│1 本    │用以為如附表1 編號9 所示之犯│
│    │號：00000000000000號）                                  │        │行                          │
└──┴────────────────────────────┴────┴──────────────┘


司法院資訊處製作；財團法人民間司法改革基金會備份。
